臺灣臺中地方法院刑事判決　　　　　　 100年度易字第1528號
公　訴　人　臺灣臺中地方法院檢察署檢察官
被　　　告　黃崇文
上列被告因違反毒品危害防制條例案件，經檢察官提起公訴（
100年度毒偵字第943號），本院判決如下：
    主    文
黃崇文施用第二級毒品，累犯，處有期徒刑柒月。
    犯罪事實
一、黃崇文前因施用毒品案件，經臺灣桃園地方法院裁定送觀察
    、勒戒後，認無繼續施用毒品之傾向，於民國89年2月18日
    釋放出所，並由臺灣桃園地方法院檢察署檢察官以89年度毒
    偵緝字第48號不起訴之處分確定。復又因施用毒品案件，經
    臺灣桃園地方法院裁定送觀察、勒戒後，認有繼續施用毒品
    之傾向，經臺灣桃園地方法院檢察署檢察官聲請強制戒治及
    簡易判決處刑，經臺灣桃園地方法院裁定送強制戒治，戒治
    部分於90年4月18日停止處分出所，刑事責任部分則經臺灣
    桃園地方法院以89年度壢簡字第1509號判決，判處有期徒刑
    6 月確定。另因施用毒品案件，經臺灣桃園地方法院檢察署
    檢察官聲請強制戒治及簡易判決處刑，經臺灣桃園地方法院
    裁定送強制戒治，戒治部分因毒品危害防制條例修正而於93
    年1月9日釋放出所，刑事責任部分經臺灣桃園地方法院改依
    通常程序審理後，以92年度易字第1334號判決，判處有期徒
    刑7月確定。再因施用毒品案件，經臺灣桃園地方法院以94
    年度壢簡字第1713號判決，判處有期徒刑6月確定(下稱案
    件)，復因竊盜案件，經臺灣桃園地方法院以94年度易字第
    701號判決，判處有期徒刑6月確定(下稱案件)，上開、
    案件，並經臺灣桃園地方法院以95年度聲字第1332號裁定
    應執行有期徒刑10月確定，於96年3月5日縮刑期滿執行完畢
    。另因竊盜案件，經臺灣桃園地方法院以96年度壢簡字第17
    95號判決，判處有期徒刑5月確定(下稱案件)。又因施用
    毒品案件，經臺灣桃園地方法院以96年度壢簡字第2112號判
    決，判處有期徒刑6月確定(下稱案件)。復因施用毒品案
    件，經本院以96年度易字第4932號判決，判處有期徒刑8月
    確定(下稱案件)。上開、、案件，經本院以97年度
    聲字第1324號裁定應執行有期徒刑1年4月確定。再因施用毒
    品案件，經臺灣桃園地方法院以97年度壢簡字第987號判決
    ，判處有期徒刑6月確定(下稱案件)，又因竊盜案件，經
    臺灣桃園地方法院以97年度審易字第1289號判決，判處有期
    徒刑7月確定(下稱案件)。復因竊盜案件，經臺灣桃園地
    方法院以97年度壢簡字第2930號判決，判處有期徒刑6月確
    定(下稱案件)。上開、、案件，經臺灣桃園地方法
    院以98年度聲字第2718號裁定應執行有期徒刑1年4月確定，
    並與前揭、、案件所定之應執行刑接續執行，於99年
    4月27日縮短刑期假釋出監，假釋期間付保護管束，於99年8
    月24日保護管束期滿，未經撤銷假釋，其未執行之刑，視為
    執行完畢。詎猶不知悔改，基於施用第二級毒品甲基安非他
    命(下稱甲基安非他命)之犯意，於100年1月13日20時49分許
    ，為警採尿往前回溯96小時內之某時(不含為警查獲至實際
    採尿期間)，在桃園縣中壢市某友人住處，以將甲基安非他
    命置於錫箔紙上，以火燒烤產生濃煙，而以口鼻吸食之方式
    ，施用甲基安非他命1次。嗣於100年1月13日，因其為毒品
    列管人口，為警通知其至警察局，徵得其同意，於同日20時
    49分許，採集其尿液送驗，結果呈甲基安非他命陽性反應，
    而悉上情。
二、案經臺中市政府警察局第二分局報告臺灣臺中地方法院檢察
    署檢察官偵查起訴。
    理    由
一、證據能力之說明：
(一)現行刑事訴訟法關於「鑑定」之規定，除選任自然人充當鑑
    定人外，另設有囑託機關鑑定制度。依同法第198條、第208
    條之規定，不論鑑定人或鑑定機關、團體，固均應由法院、
    審判長、受命法官或檢察官視具體個案之需要而為選任、囑
    託，並依第206條之規定，提出言詞或書面報告，始符合同
    法第159條第1項所定得作為證據之「法律有規定」之情形。
    否則所為之鑑定，仍屬傳聞證據。然於司法警察機關調查中
    之案件，為因應實務上，或因量大、或有急迫之現實需求，
    併例行性當然有鑑定之必要者，例如毒品之種類與成分、尿
    液之毒品反應，或者槍彈有無殺傷力等鑑定，基於檢察一體
    原則，得由該管檢察長對於轄區內之案件，以事前概括選任
    鑑定人或囑託鑑定機關、團體之方式，俾便轄區內之司法警
    察官、司法警察對於調查中之此類案件，得即時送請先前已
    選任之鑑定人或囑託之鑑定機關、團體實施鑑定，以求時效
    。此種由檢察機關概括選任鑑定人或概括囑託鑑定機關、團
    體，再轉知司法警察官、司法警察於調查犯罪時參考辦理之
    作為，法無明文禁止，係為因應現行刑事訴訟法增訂傳聞法
    則及其例外規定之實務運作而為。此種由司法警察官、司法
    警察依檢察官所概括選任之鑑定人或囑託鑑定機關、團體所
    為之鑑定結果，與檢察官選任或囑託為鑑定者，性質上並無
    差異，同具有證據能力（最高法院96年度台上字第2860號判
    決意旨參照）。本判決下述引用之中山醫學大學附設醫院檢
    驗科藥物檢測中心尿液檢驗報告，係針對尿液之毒品反應事
    項，由檢察機關概括囑託鑑定機關所實施之鑑定，依前揭說
    明，自具有證據能力，得為證據。
(二)按被告以外之人於審判外之陳述，雖不符前4條之規定，而
    經當事人於審判程序同意作為證據，法院審酌該言詞陳述或
    書面陳述作成時之情況，認為適當者，亦得為證據。當事人
    、代理人或辯護人於法院調查證據時，知有第159條第1項不
    得為證據之情形，而未於言詞辯論終結前聲明異議者，視為
    有前項之同意，刑事訴訟法第159條之5定有明文。立法意旨
    在於傳聞證據未經當事人之反對詰問予以核實，原則上先予
    排除，惟若當事人已放棄詰問或未聲明異議，基於證據資料
    愈豐富，愈有助於真實發現之理念，且強化言詞辯論主義，
    法院自可承認該傳聞證據例外有證據能力。經查，公訴人、
    被告於本院準備程序及審判期日，除上開證據外，就本判決
    後述所引證據之證據能力，均表示沒有意見，未予爭執，且
    迄至言詞辯論終結前亦未聲明異議。本院審酌本案後述所引
    之其餘證據資料之製作、取得，尚無違法不當之情形，且均
    與本案之事實有關，認為以之作為證據應屬適當，揆諸上開
    規定，應認本案後述所引之其餘證據，均有證據能力。
二、上開犯罪事實，業據被告黃崇文於本院審理時坦承不諱，且
    經被告同意，於100年1月13日20時49分許，為警採集被告之
    尿液送驗結果呈甲基安非他命陽性反應一情，有臺中市警察
    局第二分局採集尿液鑑定同意書、臺中市政府警察局第二分
    局偵查隊委託鑑驗代號與真實姓名對照表、中山醫學大學附
    設醫院檢驗科藥物檢測中心尿液檢驗報告(報告日期100年1
    月27日，實驗編號0000000)各1份附卷可稽(見警卷第6頁、
    第7頁、100年度核退字第406號卷第5頁)。又依文獻記載，
    甲基安非他命經施用進入人體後，經人體代謝作用，約百分
    之70於24小時內自尿中排出，約百分之90於96小時內自尿中
    排出，故推算施用時間距採尿時間最長可能不會超過4日，
    此經行政院衛生署藥物食品檢驗局81年2月8日(81)藥檢壹字
    第001156號函示明確。是被告確有於100年1月13日20時49分
    許為警採尿往前回溯96小時內之某時(不含為警查獲至實際
    採尿期間)，在上址，以前開方式，施用甲基安非他命之犯
    行至明。被告之自白與事實相符，堪以採信。本案事證已臻
    明確，被告犯行洵堪認定，應予依法論科。
三、按92年7 月9 日新修正之毒品危害防制條例刪除二犯及三犯
    之規定，一改修法前繁雜之處遇程式，僅將施用毒品者簡化
    區分為初犯、再犯，並認施用毒品者係屬病患性犯人，以觀
    察、勒戒戒除其身癮，並以強制戒治去除其心癮。經觀察、
    勒戒或強制戒治執行完畢釋放後，若係5 年後再犯該條例第
    10條施用毒品罪者，與同條例第20條第1 項、第2 項關於「
    初犯」之處理方式相同，檢察官應先聲請法院裁定令被告入
    勒戒處所觀察、勒戒，並視有無繼續施用毒品傾向，決定應
    予釋放、為不起訴之處分，或應聲請法院裁定令入勒戒處所
    強制戒治；若係5 年內「再犯」同條例第10條施用毒品罪者
    ，依同條例第23條第2 項規定，檢察官則應依法追訴。觀諸
    該條例第20條第3 項之修正理由：「觀察、勒戒或強制戒治
    5 年後再犯者，顯見前所實施之觀察、勒戒或強制戒治已足
    以遮斷其施用毒品之癮，為期自新及協助其戒除毒癮，對此
    5 年後再犯者，爰明定仍適用初犯之規定，先經觀察、勒戒
    、強制戒治之程式。」及同條例第23條第2 項之修正理由：
    「為配合簡化施用毒品犯之刑事處遇程式，並鑑於經觀察、
    勒戒或強制戒治執行完畢釋放後5 年內再犯者，其再犯率甚
    高，原據以實施之觀察、勒戒及強制戒治既已無法收其實效
    ，自應施以刑事處遇。」，顯然如施用毒品者係前經觀察、
    勒戒或強制戒治等治療程式執行完畢5 年後，始再施用毒品
    之「初犯」，因前所執行之觀察、勒戒或強制戒治已足收戒
    除毒癮之效，自應重新執行觀察、勒戒或強制戒治等治療程
    序，並於治療程式執行完畢後，由檢察官為不起訴處分，毋
    庸對之追訴處罰；反之，在「再犯」之情形，因其先前所為
    治療程式顯未能收戒斷毒癮之效，且考量施用毒品者之再犯
    率偏高，乃簡化其刑事處遇程式，而逕予追訴處罰，不再施
    以治療程式。參酌上開立法理由，修正毒品危害防制條例就
    施用毒品者，祇於「初犯」及「5 年後再犯」二種情形，有
    其追訴條件之限制，即須於初犯經觀察、勒戒或強制戒治釋
    放後，5 年內均無施用毒品之行為，始能認其前所實施之觀
    察、勒戒或強制戒治已足遮斷毒癮，而得於5 年後再犯時，
    再予適用初犯之規定，重行觀察、勒戒等程式。倘5 年內已
    經再犯，被依法追訴處罰，縱其第3 次（或第3 次以上）施
    用毒品之時間在初犯釋放5 年以後，即與「5 年後再犯」之
    情形有別，且因已於「5 年內再犯」，顯見其再犯率甚高，
    原實施觀察、勒戒或強制戒治，已無法收其實效，而無5 年
    戒斷期之存在，自無再經觀察、勒戒及強制戒治之必要，即
    應依該條例第10條處罰，始符新法修正之本旨（最高法院95
    年度第7次刑事庭決議、最高法院95年度台非字第59號、第
    65號判決意旨可資參照）。經查，被告前因施用毒品案件，
    經臺灣桃園地方法院裁定送觀察、勒戒後，認無繼續施用毒
    品之傾向，於89年2月18日釋放出所，並由臺灣桃園地方法
    院檢察署檢察官以89年度毒偵緝字第48號不起訴之處分確定
    。復又因施用毒品案件，經臺灣桃園地方法院裁定送觀察、
    勒戒後，認有繼續施用毒品之傾向，經臺灣桃園地方法院檢
    察署檢察官聲請強制戒治及簡易判決處刑，經臺灣桃園地方
    法院裁定送強制戒治，戒治部分於90年4月18日停止處分出
    所，刑事責任部分則經臺灣桃園地方法院以89年度壢簡字第
    1509號判決，判處有期徒刑6月確定。另因施用毒品案件，
    經臺灣桃園地方法院檢察署檢察官聲請強制戒治及簡易判決
    處刑，經臺灣桃園地方法院裁定送強制戒治，戒治部分因毒
    品危害防制條例修正而於93年1 月9日釋放出所，刑事責任
    部分經臺灣桃園地方法院改依通常程序審理後，以92年度易
    字第1334號判決，判處有期徒刑7月確定等情，有刑案資料
    查註紀錄表、矯正簡表、臺灣高等法院被告前案紀錄表各1
    份在卷可稽，其既於5年內已再為施用毒品犯行，且依法為
    追訴處罰，本次被告復行觸犯毒品危害防制條例第10條第2
    項之罪，自非屬毒品危害防制條例第20條第3項所定「5年後
    再犯」之情形，無再經觀察、勒戒或強制戒治之必要，應由
    檢察官逕行起訴，附此敘明。
四、查甲基安非他命係毒品危害防制條例第2條第2項第2款規定
    之第二級毒品，是核被告所為，係犯同條例第10條第2項之
    施用第二級毒品罪。其施用第二級毒品前持有第二級毒品之
    低度行為，應為施用之高度行為所吸收，不另論罪。被告因
    施用毒品案件，經臺灣桃園地方法院以94年度壢簡字第1713
    號判決，判處有期徒刑6月確定(下稱案件)，復因竊盜案
    件，經臺灣桃園地方法院以94年度易字第701號判決，判處
    有期徒刑6月確定(下稱案件)，上開、案件，並經臺
    灣桃園地方法院以95年度聲字第1332號裁定應執行有期徒刑
    10月確定，於96年3月5日縮刑期滿執行完畢。另因竊盜案件
    ，經臺灣桃園地方法院以96年度壢簡字第1795號判決，判處
    有期徒刑5月確定(下稱案件)。又因施用毒品案件，經臺
    灣桃園地方法院以96年度壢簡字第2112號判決，判處有期徒
    刑6月確定(下稱案件)。復因施用毒品案件，經本院以96
    年度易字第4932號判決，判處有期徒刑8月確定(下稱案件
    )。上開、、案件，經本院以97年度聲字第1324號裁
    定應執行有期徒刑1年4月確定。再因施用毒品案件，經臺灣
    桃園地方法院以97年度壢簡字第987號判決，判處有期徒刑6
    月確定(下稱案件)，又因竊盜案件，經臺灣桃園地方法院
    以97年度審易字第1289號判決，判處有期徒刑7月確定(下稱
    案件)。復因竊盜案件，經臺灣桃園地方法院以97年度壢
    簡字第2930號判決，判處有期徒刑6月確定(下稱案件)。
    上開、、案件，經臺灣桃園地方法院以98年度聲字第
    2718號裁定應執行有期徒刑1年4月確定，並與前揭、、
    案件所定之應執行刑接續執行，於99年4月27日縮短刑期
    假釋出監，假釋期間付保護管束，於99年8月24日保護管束
    期滿，未經撤銷假釋，其未執行之刑，視為執行完畢等情，
    有臺灣高等法院被告前案紀錄表1份在卷可稽，其於有期徒
    刑執行完畢後5年內，故意再犯本件有期徒刑以上之罪，為
    累犯，應依刑法第47條第1項規定，加重其刑。爰審酌被告
    有如犯罪事實欄所示施用毒品而經觀察、勒戒、強制戒治及
    刑之執行完畢情形，有上開前案紀錄表可參，竟再犯本件施
    用第二級毒品罪，顯見其意志不堅，無法戒絕毒癮，戕害個
    人身心健康，並漠視法令禁制，併斟酌其犯罪後，於本院審
    理時終坦承犯行，犯罪後態度尚可，犯罪之動機、目的、手
    段、小康之經濟狀況(見警卷第3頁)等一切情狀，量處如主
    文所示之刑，以示懲儆。
據上論斷，應依刑事訴訟法第299條第1項前段，毒品危害防制條
例第10條第2項，刑法第11條前段、第47條第1項，判決如主文。
本案經檢察官王淑月到庭執行職務。
中    華    民    國   100    年    7     月    21    日
                  刑事第五庭  審判長法  官  王邁揚
                                    法  官  賴秀雯
                                    法  官  林慧欣
以上正本證明與原本無異。
如不服本判決應於收受送達後10日內向本院提出上訴書狀，並應
敘述具體理由；其未敘述上訴理由者，應於上訴期間屆滿後20日
內向本院補提理由書（均須按他造當事人之人數附繕本）「切勿
逕送上級法院」。
                                    書記官  鄭淑英
中    華    民    國   100    年    7     月    21    日
附錄本案論罪科刑法條
毒品危害防制條例第10條第2項
施用第二級毒品者，處3年以下有期徒刑。